臺灣高等法院高雄分院刑事判決　　96年度重上更(三)字第72號
上　訴　人
即　被　告　甲○
指定辯護人　本院公設辯護人　于欣潔
上列上訴人因違反槍砲彈藥刀械管制條例等案件，不服臺灣高雄
地方法院90年度訴字第23號中華民國91年7 月8 日第一審判決（
起訴案號：臺灣高雄地方法院檢察署89年度偵字第27730 號），
提起上訴，判決後，經最高法院第三次發回，本院判決如下：
    主  文
原判決撤銷。
甲○未經許可，運輸制式槍枝主要組成零件，累犯，處有期徒刑
肆年陸月，併科罰金新臺幣拾萬元，罰金如易服勞役，以新臺幣
貳仟元折算壹日。扣案之美國BERETTA 廠製、槍身號碼為BER 
三四九五四號（槍枝管制編號一一0000000號）及瑞士
SPHINX廠製、槍身號碼為A 三五六二S 號（槍枝管制編號一一
0000000號）之制式手槍金屬槍身各壹支，均沒收。
    事  實
一、甲○曾於民國85年間因賭博案件，經臺灣臺北地方法院判處
    有期徒刑3 月確定，於85年12月16日易科罰金執行完畢。詎
    不知警惕，其明知制式手槍金屬槍身係屬手槍之主要組成零
    件，及甲種管制進出口物品之第一類，未經中央主管機關許
    可不得運輸及私運進口，竟基於運輸槍砲之主要組成零件及
    私運管制物品進口之犯意，於89年12月2 日搭乘華信航空公
    司編號AE827 號自高雄飛往柬埔寨首都金邊，取得美國BERE
    TTA 廠製、槍身號碼為BERO34954 號（槍枝管制編號000000
    0000號）及瑞士SPHINX廠製、槍身號碼為A03562S 號（槍枝
    管制編號0000000000號）之制式手槍金屬槍身各1 支後，即
    將2 支槍身互疊，以紙包裝外加透明膠帶捆綁固定，藏放於
    深藍色外罩之藍色BRIDGESTONE 高爾夫球具袋插球桿底層內
    。其後於同年12月7 日下午1 時40分許，攜帶上開高爾夫球
    具袋辦理託運後，自柬埔寨首都金邊搭乘華信航空公司編號
    AE828 次班機至高雄，同日下午6 時許返抵高雄國際機場，
    而未經許可運輸槍砲之主要組成零件及私運管制物品進口。
    嗣因甲○之上開高爾夫球具袋入境接受Ｘ光監視檢查時，為
    內政部警政署航空警察局高雄分局國際線安檢一分隊警員徐
    錦財發現該高爾夫球具袋內藏匿有疑似槍型握把及槍身形狀
    之物體，乃跟監至機場1 樓行李轉盤處，見甲○上前提領該
    高爾夫球具袋（行李編號：AE718664號），遂上前示意甲○
    至海關第五檢查檯，並會同高雄關稅局人員複檢，當場於該
    高爾夫球具袋插球桿底層內查獲上開制式手槍金屬槍身2 支
    。
二、案經內政部警政署航空警察局高雄分局報告臺灣高雄地方法
    院檢察署檢察官偵查起訴。
      理  由
甲、程序方面：
一、按法院或檢察官得囑託醫院、學校或其他相當之機關、團體
    為鑑定，或審查他人之鑑定，並準用第203 條至第206 條之
    1 之規定；鑑定之經過及其結果，應命鑑定人以言詞或書面
    報告，刑事訴訟法第208 條第1 項前段、第206 條第1 項分
    別定有明文。是經法院、檢察官囑託相當之機關為鑑定後，
    經鑑定人以書面報告其鑑定之結果者，即屬刑事訴訟法第15
    9 條第1 項所謂之「法律有規定者」，不受該條項規定「不
    得作為證據」之限制；且刑事訴訟法第208 條第1 項前段對
    於法院或檢察官囑託相當之機關為鑑定之情形，僅規定：「
    準用第203 條至第206 條之1 之規定」，至於刑事訴訟法第
    202 條有關「鑑定人應於鑑定前具結」之規定，則不在準用
    之列。故於法院或檢察官囑託相當之機關為鑑定，而該受囑
    託機關以書面報告鑑定結果之情形，既非屬依法應具結者。
    是同法第158 條之3 有關「證人、鑑定人依法應具結而未具
    結者，其證言或鑑定意見，不得作為證據」之規定，於此時
    即無適用之餘地。又司法警察等偵查輔助人員於案件未移送
    檢察官偵辦前之調查犯罪階段，依據檢察長之概括授權，先
    行將尿液、血液、毒品、槍砲、彈藥、刀械等證物送請檢察
    機關預先核定之專責鑑定人或鑑定機關（團體）實施鑑定，
    基於檢察一體原則，該鑑定人或鑑定機關（團體）亦應視同
    受承辦檢察官所選任或囑託而執行鑑定業務，其等出具之書
    面鑑定報告應屬刑事訴訟法第206 條所定之傳聞例外，當具
    有證據能力，業據臺灣高等法院暨其所屬法院於92年8 月間
    舉行之行之刑事訴訟新制法律問題研討會決議在案，而臺灣
    高等法院檢察署已概括選任內政部警政署刑事警察局為槍彈
    有無殺傷力之鑑定機關，指示轄區內各司法警察機關於調查
    中可將相關案件之證物送請該鑑定機關實施鑑定，有臺灣高
    等法院檢察署92年9 月9 日檢文允字第0921001203號函及臺
    灣高雄地方法院檢察署92年6 月23日雄檢楠文字第09210002
    94號函各1 份在卷可稽，則本案內政部警政署航空警察局高
    雄分局將扣案槍管逕送內政部警政署刑事警察局鑑定，即視
    同內政部警政署刑事警察局就扣案槍彈業經臺灣高雄地方法
    院檢察署承辦檢察官所囑託而實施鑑定，從而，該局所為89
    年12月18日刑鑑字第196351號槍彈鑑定書，依前揭法律規定
    及決議意旨，自得作為證據，先予敘明。
二、內政部警政署刑事警察局90年3 月1 日鑑驗書、內政部警政
    署航空警察局高雄分局90年4 月9 日航警高分三字第1902
    號函及所檢送之90年3 月27日刑紋字第42823 號鑑驗書、
    高雄市政府警察局90年警鑑字第15224 號函及檢送採驗紀錄
    表，高雄市政府警察局鑑驗書及照片4 張、高雄市政府警察
    局93年9 月14日函及所附刑事警察局93年9 月7 日鑑驗書、
    內政部警政署刑事警察局鑑驗書影本及照片12張，係被告以
    外之人於審判外之書面陳述，依刑事訴訟法第15 9條第1 項
    之規定，屬於傳聞證據，惟於立法理由明確說明，該條所謂
    「除法律有規定者」外，尚包括同法第159 條之1 至159 條
    之5 及第206 條等規定。本件鑑定係經審判長、受命法官囑
    託機關、團體所為之鑑定，所鑑定之結果，鑑定人依刑事訴
    訟法第206 條所出具之鑑定報告，係刑事訴訟法第159 條第
    1 項所指例外規定，有證據能力。且被告對於該鑑定報告亦
    表示同意為證據，則依據刑事訴訟法第159 條之5第1項規定
    ，自得為證據。
三、高雄關稅局搜索筆錄、被告之入境登記表、登機紀錄、本院
    前更一審之勘驗筆錄、本院更二審勘驗筆錄、內政部警政署
    入出境管理局之被告入出境資料，此類文書係被告以外之人
    於審判外所做之書面陳述，屬於傳聞證據。惟其本質上屬公
    務員本於職權所為，其正確性及可信性頗高，如有錯誤亦可
    請求更正，應屬159 條之4 第1 款由公務員職務上所製作之
    紀錄或證明文書，具有證據能力。
四、按被告以外之人（包括證人、鑑定人、告訴人、被害人及共
    同被告等）於審判外之陳述雖不符刑事訴訟法第159 條之1
    至之4 等4 條之規定，而經當事人於審判程序同意作為證據
    ，法院審酌該言詞陳述或書面陳述作成時之情況，認為適當
    者，亦得為證據；當事人、代理人或辯護人於法院調查證據
    時，知有刑事訴訟法第159 條第1 項不得為證據之情形，而
    未於言詞辯論終結前聲明異議者，視為有前項之同意，同法
    第159 條之5 定有明文。立法意旨在於傳聞證據未經當事人
    之反對詰問予以核實，原則上先予排除。惟若當事人已放棄
    反對詰問權，於審判程序中表明同意該等傳聞證據可作為證
    據；或於言詞辯論終結前未聲明異議，基於尊重當事人對傳
    聞證據之處分權，及證據資料愈豐富，愈有助於真實發見之
    理念，且強化言詞辯論主義，使訴訟程序得以順暢進行，上
    開傳聞證據亦均具有證據能力。查大成酒店函、高雄看守所
    90年3 月26日函、內政部警政署刑事警察局高雄分局90年4
    月4 日函、華信公司函2 份、高雄看守所被告金錢、物品保
    管分戶卡，被告所提供阿勇護照影本1 張，機票影本、機票
    正本，其性質雖屬傳聞證據，且查無符合同法第159 條之1
    至之4 等前4 條之情形，上開資料內容，業經當事人於本院
    審理時予以提示並告以要旨，且各經檢察官、辯護人及被告
    等人表示意見。當事人或辯護人已知上述筆錄乃傳聞證據，
    且均未於言詞辯論終結前對該等書面內容異議，依上開規定
    ，應具有證據能力，本院審酌上開資料作成時，並無不當或
    違法之情形，認為以之作為本案之證據亦屬適當，應認具有
    證據能力。
五、按被告以外之人於偵查中向檢察官所為陳述，除顯有不可信
    之情況者外，得為證據，同法第159 條之1 第2 項定有明文
    。偵查中對被告以外之人（包括證人、鑑定人、告訴人、被
    害人及共同被告等）所為之偵查筆錄，或被告以外之人向檢
    察官所提之書面陳述，性質上均屬傳聞證據。惟現階段刑事
    訴訟法規定檢察官代表國家偵查犯罪、實施公訴，依法其有
    訊問被告、證人及鑑定人之權，證人、鑑定人且須具結，而
    實務運作時，檢察官偵查中向被告以外之人所取得之陳述，
    原則上均能遵守法律規定，不致違法取供，其可信度極高，
    職是，被告以外之人前於偵查中已具結而為證述，除反對該
    項供述得具有證據能力之一方，已釋明「顯有不可信之情況
    」之理由外，不宜以該證人未能於審判中接受他造之反對詰
    問為由，即遽指該證人於偵查中之陳述不具證據能力。本件
    證人徐錦財於檢察官偵查中所為之陳述（見偵卷第16頁至第
    17頁），其未曾提及檢察官在偵查時有不法取供之情形，被
    告及其辯護人亦未釋明上開供述有顯不可信之情況，依上說
    明，其於偵查中之證言自均具有證據能力。
乙、實體方面：
一、訊據上訴人即被告甲○固坦承於前揭時、地搭乘華信航空編
    號AE828 次班機自柬埔寨首都金邊入境高雄國際機場，並於
    行李轉盤處親自領取高爾夫球具袋，及在該球具袋底層被查
    獲上開2 支制式手槍金屬槍身等情不諱，惟矢口否認有不法
    犯行，辯稱：我在金邊係投宿大成酒店，嗣於89年12月7 日
    準備回國時，即由飯店服務人員將該高爾夫球具袋自房間內
    送至1 樓大廳，再由金邊友人「阿勇」之侍衛自飯店1 樓大
    廳取放在車後行李廂送往機場，並於機場代為取往櫃辦理
    託運，直至高雄國際機場警員會同高雄關稅局人員複檢時，
    始知「阿勇」之侍衛誤將「阿勇」之高爾夫球具袋辦理託運
    ，故不知該高夫球具袋內有制式手槍金屬槍身2 支等語。
二、經查：
（一）被告搭乘華信航空班機於上開時、地抵達高雄國際機場，
      在該機場轉盤處提領之BRIDGESTONE 牌高爾夫球具袋底層
      內，經高雄國際機場員警會同高雄關稅局人員查獲有制式
      手槍金屬槍身2 支之事實，迭據被告供認不諱，且經證人
      即內政部警政署航空警察局高雄分局國際線安檢一分隊警
      員徐錦財於偵查、原審及本院前審結證屬實（見偵查卷第
      16頁、原審卷第28頁至第30頁、本院上訴卷第43頁、本院
      上更(一)卷第42頁），復有報告、高雄關稅局扣押貨物運輸
      工具收據及搜索筆錄、華信航空公司入境旅客申報單及附
      件、機票、旅客名單各1 紙、託運行李條2 紙、制式槍枝
      槍身及扣案高爾夫球袋照片計4 張在卷可資佐證（見警卷
      ）。而該扣案之制式手槍槍身2 支，經送請內政部警政署
      刑事警察局鑑定結果，認為分別係屬美國BERETTA 廠製、
      槍身號碼為BERO34954 （槍枝管制編號0000000000號）之
      制式手槍金屬槍身，及瑞士SPHINX廠製、槍身號碼為A035
      62S （槍枝管制編號0000000000）之制式手槍金屬槍身，
      亦有該局89年12月18日刑鑑字第196351號鑑驗通知書在卷
      可佐（見偵查卷第23頁），足徵查扣之物品為制式手槍之
      主要組成零件，且屬違禁物及甲種管制進出口物品之第一
      類無訛。
（二）原審採集被告DNA 檢體，併將扣案之BRIDGESTONE 牌高爾
      夫球具袋及其內球具等物品送請高雄市政府警察局鑑定，
      其結果為：「編號A2黃色鞋子（BRIDGESTONE 球袋內）．
      ．．與甲○DNA 之STR 型別相符，該型別在臺灣地區中國
      人分布之機率預估為7.3 三乘以10的負10次方…」等語，
      有高雄市政府警察局91年5 月13日高市警鑑字第09100268
      18號檢驗書附卷為憑（見原審卷第204 頁至第205 頁）。
      被告雖辯稱：該黃色鞋子係伊自金邊返回高雄時穿在腳上
      之鞋子，本案被查獲時被送看守所羈押時，將當時所穿之
      黃色鞋子塞在該高爾夫球袋內，故該黃色鞋子能檢出伊之
      DNA ，該黃色鞋子本即非放置於該高爾夫球具袋內云云。
      惟查：本院前審請查獲之警察調出查獲當時之錄影帶，經
      本院前審當庭播放勘驗該錄影帶結果，被告被查獲當時係
      穿黃色球鞋，其左腳鞋帶旁邊有一黑色的點，而本案高爾
      夫球具袋取之供檢驗之球鞋則無黑點等情，有本院勘驗筆
      錄在卷足憑（見本院上更(一)卷第56頁），經本院前審勘驗
      該查獲被告時所拍攝之錄影帶後，被告又稱該鞋子上之黑
      點可能是影子等語，惟影子與黑點錄影之結果應屬不同之
      效果，影子錄影之結果所顯現之畫面，係較為陰暗，而黑
      點所顯現之畫面，應係全然黑色，此為眾所皆知之事實，
      而該黃色鞋子左腳鞋帶旁邊為一黑色的點而非較暗之顏色
      ，自非影子所造成，是其所辯：該黑點可能是影子等語，
      自無可採。且證人徐錦財於本院前審結證稱：「被告被查
      獲時雖然也是穿黃色球鞋，但不是扣案球鞋，被告穿的球
      鞋是被告自己穿到看守所。」等語（見本院上更(一)卷第56
      頁），另證人即內政部警政署航空警察局高雄分局三組警
      員黃慈明於本院前審亦結證稱：「（當時裡面被告有無穿
      鞋子？）他自己有穿1 雙，裡面也有1 雙，偵訊時，我們
      打開球袋時，裡面確定有1 雙黃色小布鞋，這雙球鞋是在
      球袋裏面，他另外有穿他自己的鞋子。」等語（見本院上
      更(一)卷第68頁），足證該BRIDGESTONE 牌高爾夫球具袋內
      取出送驗之黃色球鞋，並非被告被查獲當時所穿之球鞋甚
      明，而該球具帶內取出之該黃色球鞋，既檢出被告之DNA
      ，益足證明該藏放上開金屬槍身之BRIDGESTONE 牌高爾夫
      球具袋，係被告所使用，並自金邊攜入高雄國際機場無誤
      。
（三）搭乘飛機欲托運行李，一定要用機票，有機票始可掛行李
      等情，業據航空警察局承辦本案警察黃慈明於本院前審證
      述明確（見本院上更(一)卷第43頁），而被告於89年12月7
      日搭乘華信航空公司編號AE828 次班機托運行李2 件共23
      公斤，該2 件托運行李編號為718863、0000000節，有華
      信航空公司信客發字第0559號函及該班機行李托運資料
      附卷足稽（見原審卷第114 頁至第118 頁），而被告搭乘
      該班機之機票後面即黏貼有該托運行李之編號，亦有該機
      票附於警卷足考（警卷最後面），準此，被告於當天搭乘
      該班機，係持機票托運兩件行李，其中一件行李即是本件
      藏放上開金屬槍身之BRIDGESTONE 高爾夫球具袋，應可確
      定。而被告於本院前審供稱：「是阿勇之侍衛幫我託運行
      李，柬埔寨的機場是2 個櫃檯，機票在我手上，我沒有把
      機票交給阿勇的侍衛。」、「當時還有1 個婦人他的行李
      超重，他說要把部分東西託我，所以我當時是託運2 個行
      李，1 個是球具，另1 個是一般的行李。」等語（見本院
      上更(一)卷第41頁），然被告既未將機票交予綽號「阿勇」
      之侍衛，該綽號「阿勇」之侍衛即無法幫被告托運行李，
      又被告既尚幫另一婦人托運行李，其本身之球具竟由他人
      代為托運，顯不符常情；何況被告於89年12月2 日搭乘華
      信航空公司AE827 班機飛往金邊市時，並未托運行李，有
      華信航空公司90年4 月20日信客發自第0438號函及所附
      旅客艙單1 份在原審卷第109 頁、第110 頁足憑，被告此
      次前往金邊時，連換洗之衣物均未攜帶，既未托運行李（
      包括高爾夫球具、換洗衣物）前往金邊市，被告回台時，
      連換洗之衣物仍留在金邊市之飯店，為何需將高爾夫球具
      托運回台？又證人即查獲本案之高雄航警局國際線安檢分
      隊徐錦財於偵查中證稱：「我負責X 光行李檢查，89年12
      月7 日18時，華信航空編號AE828 次班機由金邊到高雄入
      境，被告之高爾夫球袋經X 光檢查，裡面疑似有2 支槍枝
      形狀，徐錦財即跟監到1 樓行李轉盤處，該行李由甲○親
      自提領後，即示意被告到報稅檢查台檢查，即在該高爾夫
      球袋插球桿底層查獲2 把槍隻之槍身，該2 把槍身係互疊
      ，用紙包好，再用透明膠帶綁起來，藏放在該高爾夫球袋
      插球桿底層。」等語（見偵查卷第16頁背面、第17頁），
      於原審時結證稱：「被告親自提領，托運單上顯示是被告
      名字。」等語（見原審卷第29頁），於本院前審證稱：「
      被告站在旁邊，我打開球袋，槍被藏在最裡面，把槍從最
      底層拿出來，被告說槍是假的，行李是他的，我們訊問時
      ，被告未提到拿錯球袋。」等語（見本院上訴卷第43頁）
      ，於本院前審證稱：「…我們搜出槍枝時，我們問他槍是
      真的還是假的，他說是假的，我告訴他我當警察這麼多年
      ，怎麼會不知道槍是真的假的，送鑑定就知道了。當時他
      領球具，我們還問他球具是不是他的，他說是。」等語（
      見本院上更(一)卷第42頁、第43頁），依證人徐錦財上開證
      述，該2 把槍身係互疊，用紙包好，再用透明膠帶綁起來
      ，藏放在該高爾夫球袋插球桿底層，倘該2 把手槍之槍身
      係人在金邊之綽號「阿勇」者所有，其既擁有該兩把手槍
      之槍枝執照（業據被告於原審提出，附於原審卷第89頁、
      第90頁），應可光明正大持有該兩把手槍，何須以上開方
      式，將該兩把手槍拆解後，再將槍身藏放在該高爾夫球具
      袋之底層，且被告於入境高雄國際機場時，並未表示球袋
      有換錯之情事，僅表示該槍身係假的等情觀之，益足證明
      被告是蓄意夾藏該兩把手槍之槍身入境，是其所辯：該球
      具是綽號「阿勇」之侍衛誤將「阿勇」之高爾夫球具托運
      ，伊不知該高夫球具袋內有該兩支制式手槍之金屬槍身云
      云，自無可取。
（四）又警方於查獲被告該高爾夫球具袋內有金屬槍身後，即將
      該高爾夫球具袋發還給被告，由被告背到檢方再送看守所
      等情，業據證人即偵查員黃慈明於本院前審證述明確（見
      本院上訴卷第44頁），而證人徐錦財於原審亦證稱檢查槍
      枝之後，把球桿再放回去時，我與被告一起收的等語（原
      審卷43頁），則該高爾夫球具袋於被告入境後，既經被告
      觸摸並由被告至看守所，其外包裝袋上雖檢出被告之指
      紋（見刑事案件證物採驗紀錄表及內政部警政署刑事警察
      局鑑驗書分別附於原審卷第74頁、第101 頁），然尚無證
      據足證該指紋係被告於金邊時使用該球具所遺留，抑或是
      返台後觸摸該球具所遺留，此部分證據本院不予採取。
（五）另被告於原審另提出CALLAWAY牌高爾夫球具袋及金邊大成
      酒店函，資以證明其確係將該CALLAWAY牌高爾夫球具袋遺
      留在金邊大成酒店云云。原審雖將被告提出之該CALLAWAY
      牌球具袋一併送鑑驗，其內推桿、黑色手套之DNA 型別經
      鑑定結果與被告DNA 之STR 型別相符（見高雄市政府警察
      局91年5 月13日高市警鑑字第0910026818號檢驗書附於原
      審卷第204 頁至第205 頁），惟該CALLAWAY牌球具係被告
      事後所自行提出，其內所裝之內推桿、黑色手套檢測與被
      告DNA 之STR 型別相符，僅足以證明被告曾使用該球具，
      並不足以否定上開BRIDGESTONE 牌高爾夫球具袋亦同為被
      告所有之事實，此部分鑑定結果，尚難遽為有利被告之認
      定。另被告提出之大成酒店函，並未經我國駐外單位認證
      ，其形式上之真正尚非無疑，亦不足以為被告有利之證明
      。又被告雖提出企劃書證明確係至金邊經商，但此部分縱
      認屬實，亦與被告是否運輸該制式手槍金屬槍身2 支無涉
      ，亦不足以為被告有利之證明。
（六）證人漆興華於原審固結證稱：「…我常去被告晚上工作的
      地方喝酒，這一段時間約1 個月會打1 次球，都在台北縣
      金山濱海高爾夫球場，現在打1 次約900 元，被告晚上在
      台北市○○街處1 家PUB 當經理，以前白天在大業路處從
      事洗車的工作，我知道被告常去柬埔寨金邊那裡要經商，
      被告去那裡都住酒店，每日大約10幾元美金」等語（原審
      90年2 月15日審理筆錄），證人劉建良在原審結證稱：「
      …他（指被告）大約1 年多以前（88年10月間）有1 次來
      找我說他現在都在打高爾夫球，叫我送他1 套球具，因為
      我最主要是做中古球具買賣，所以我就送他1 套高爾夫球
      具，是卡拉威的廠牌，桿袋是黑色，外罩是深藍色（廠牌
      我忘記了，有沒有寫甚麼字我忘記了）裡面共有1 套球桿
      總共13支，他說他出國都有帶球具（問：警訊內附照片球
      具是你所送他的那1 套否﹖）外罩顏色類似，種類我不確
      定，但是我送他的顏色應該比較深一點，細看應該可以看
      得出來不是同1 套球具，如果打開外罩更可以明顯區別。
      」等語（見原審90年3 月1 日訊問筆錄），證人張大偉於
      原審結證稱：「…當時我有跟他打過高爾夫球，那次有比
      賽我們是同壹組，甲○那時是拿深色黑色CALLAWAY牌，木
      桿3 支、鐵桿9 支、還有1 支推桿，球具還有無其他東西
      我不知道，球袋有無其他特色我沒注意，球具有無名牌我
      沒注意，外罩好像沒帶去，參加比賽名稱西元2 千年世紀
      盃，比賽名稱我確定，但是時間好像在年底，是2 千年當
      年的比賽。」等語（原審91年2 月27日審理筆錄）。然證
      人漆興華、劉建良、張大偉等人之證言僅能證明被告有打
      高爾夫球、去柬埔寨住酒店及有1 組卡拉威牌球具等情，
      均不足以否定被告以該BRIDGESTONE 牌高爾夫球具袋夾帶
      該金屬槍身之事實，均不足採為被告有利之認定。
（七）證人即柬埔寨華人LA ON （華文名字「羅安」即綽號「阿
      勇」者）於本院前審審理時經透過外交部傳喚到庭，於本
      院93年7 月27日審理時結證稱：我係柬埔寨國防部副總司
      令顧問，有使用槍枝執照，金邊之大成酒店係我朋友開的
      ，中國（指大陸）人及台灣人到柬埔寨做生意，都會住在
      大成酒店，大成酒店有提供1 個房間讓我住宿休息，我經
      常打高爾夫球，別人送我很多球具，我放在大成酒店的就
      有兩三套，我認識被告，被告於回台前我有與他唱歌、喝
      咖啡，後來只知道我之高爾夫球袋被台灣人拿錯了，我可
      以認得我之球袋，扣案之布鞋不是我的，我的鞋很小等語
      （見本院上更(二)卷第138 頁至第149 頁）。然被告所謂綽
      號「阿勇」者，其真實姓名究竟如何？被告於原審時曾提
      出「阿勇」簽名之書函為證（見原審卷第87頁、第88頁）
      ，並具狀陳稱：請傳喚證人DAN MERRY （即阿勇）（見原
      審卷第136 頁），惟於本院前審到庭作證之阿勇，卻名為
      「LA ON 」，且比對「阿勇」所出具書函內之簽名，與LA
      ON於本院前審具結作證結文上之簽名（見本院上更(二)卷第
      152 頁），其運筆方式及書寫特徵，並不相符，故上開證
      人LA ON 之證詞不得遽採作為有利於被告之認定。
（八）綜上所述，足見被告所辯，係卸責飾詞，不足採信。本件
      事證明確，被告犯行堪以認定。
三、按制式手槍金屬槍身，依內政部86年11月24日台（86）內警
    字第8670683 號各類槍砲、彈藥主要組成零件種類公告，屬
    手槍之主要組成零件，非經中央主管機關許可，不得製造、
    販賣、運輸、轉讓、出租、出借、持有、寄藏或陳列管制物
    品進口。次按槍械為行政院依懲治走私條例第2 條第4 項規
    定於90年11月29日修正公布之「管制物品項目及其數額」，
    仍列為甲種管制進出口物品第一類「槍械、子彈、炸藥、毒
    氣以及其他兵器（包括零件、附件）」物品在案，足證被告
    私運之制式手槍金屬槍身確屬我國行政院公告之甲類第一款
    管制進出口物品無訛，核先敘明。又按刑法上所謂運送，係
    指載運輸送而言，而懲治走私條例第2 條第1 項之私運管制
    物品進出口罪之所謂「私運」係指以非法方式，未經向海關
    申報而運輸管制物品進口、出口逾公告數額者，均足當之；
    另所謂「進出口」，係指出入國界而言，又所謂持有，係指
    在實力支配管領之下而言，當在持有狀態中，尚含括運送及
    出入國界之行為時，自不能僅論持有罪責，而置運送及走私
    之罪責於不論。另懲治走私條例第2 條第1 項規定，於91年
    6 月26日修正公布施行，於同年月28日生效，其法定刑得併
    科罰金數額由新臺幣20萬元提高至新臺幣300 萬元，修正後
    之法定刑較修正前之法定刑為重，被告行為後法律有變更，
    依刑法第2 條第1 項前段之規定，自應適用有利被告之修正
    前規定為裁判。
四、按行為後法律有變更者，適用行為時之法律。但行為後之法
    律有利於行為人者，適用最有利於行為人之法律，刑法第2
    條第1 項定有明文。被告行為後，刑法之有關規定已有修正
    變更，業於94年2 月2 日修正公布，並於95年7 月1 日生效
    施行，自應為新舊法之比較。而比較新舊法時應就罪刑有關
    之共犯、未遂犯、想像競合犯、牽連犯、連續犯、結合犯，
    以及累犯加重、自首減輕暨其他法定加減原因（如身分加減
    ）與加減例等一切情形，綜其全部罪刑之結果而為比較（最
    高法院95年5 月23日刑事庭第8 次會議決議參照）。其中：
    (1)關於違反槍砲彈藥刀械管制條例部分犯行併科罰金部分，
    雖依新修正刑法最低度罰金刑部分，對被告較為不利，然此
    部份乃可預期之不利，相較於被告經諭知罰金刑易服勞役部
    分，適用新法應屬係立即可實現之有利，經綜合比較，自以
    全部適用新法對被告較為有利（按修正後刑法第33條第5 款
    規定：「罰金：新臺幣1,000 元以上，以百元計算之」；修
    正前之刑法第33條則規定：「罰金：1 元以上」，此部份以
    行為時之法律為有利。(2)易服勞役部分：修正前之刑法第42
    條第2 項前段規定：「易服勞役以1 元以上3 元以下折算1
    日」；其易服勞役之折算標準，據修正前罰金罰鍰提高標準
    條例第2 條前段規定，就其原定數額提高為100 倍折算1 日
    ，則易服勞役之折算標準，應以銀元100 元以上300 元以下
    折算1 日，即新台幣300 元以上900 元以下折算1 日。惟修
    正後之刑法第42條第3 項前段規定：「易服勞役以新台幣1,
    000 元、2,000 元或3,000元折算1 日」，則比較修正前後
    之易服勞役折算標準，以修正後之規定較為有利。(3)修正前
    刑法第47條原規定「受有期徒刑之執行完畢，或受無期徒刑
    或有期徒刑一部之執行而赦免後，5 年以內再犯有期徒刑以
    上之罪者，為累犯，加重本刑至二分之一」，嗣修正為「受
    徒刑之執行完畢，或一部之執行而赦免後，5 年以內故意再
    犯有期徒刑以上之罪者，為累犯，加重本刑至二分之一」，
    將累犯成立之要件限於5 年內「故意」再犯有期徒刑以上之
    罪者，始有加重其刑規定之適用。本件被告乃於前次有期徒
    刑執行完畢5 年內故意再犯本件有期徒刑以上之罪，故不論
    依新、舊刑法第47條規定均構成累犯，對其並無有利或不利
    之情形，即無適用上開規定比較之餘地，自應依一般法律適
    用之原則，適用現行、有效之裁判時法論處，遂應逕依修正
    後刑法第47條第1 項規定論以累犯，方屬適法。故依刑法第
    2 條第1 項後段規定，適用修正後刑法第42條第3 項前段規
    定，定其折算標準。
五、被告甲○以託運方式未經許可自柬埔寨首都金邊運輸制式槍
    枝主要組成零件進口，核被告所為，係犯槍砲彈藥刀械管制
    條例第13條第1 項之未經許可運輸制式槍枝主要組成零件罪
    ；又制式槍枝主要組成零件係經政府公告為管制物品，故被
    告甲○前開所為，亦犯91年6 月28日修正前懲治走私條例第
    2 條第1 項之私運管制物品進口逾公告數額罪。被告未經許
    可運輸制式槍枝主要組成零件後非法持有該主要組成零件之
    低度行為，應為運輸制式槍枝主要組成零件之高度行為所吸
    收，不另論罪。被告前開所為，係以一行為同時觸犯前開2
    罪名，為想像競合犯，應從較重之運輸制式槍枝主要組成零
    件罪處斷。再被告曾於85年間因賭博案件，經臺灣臺北地方
    法院判處有期徒刑3 月確定，於85年12月16日易科罰金執行
    完畢，有臺灣高等法院被告全國前案紀錄表在卷可按，其於
    5 年內故意再犯本件有期徒刑以上之罪，為累犯，應依刑法
    第47條第1項規定，加重其刑。
六、原審以被告甲○罪證明確，因予論罪科刑，固非無見；惟查
    ：被告行為後，刑法第33條第5 款最低罰金刑之規定、第42
    條易服勞役之折算標準、第47條累犯有關規定，業於94年2
    月2 日修正公布，並於95年7 月1 日生效施行，原審未及為
    新舊法之比較，尚有未洽。被告上訴意旨，仍執前詞，指摘
    原判決不當，雖無理由，然原判決既有上開可議之處，自屬
    無可維持，應由本院將原判決予以撤銷改判。爰審酌被告有
    正當職業，有服務證明書1 紙在卷可憑，故認被告攜帶制式
    槍枝主要組成零件入境，核與一般不法之徒擁槍自重，用之
    恐嚇勒索、欺壓善良之情不同，且其犯行尚未造成實害等一
    切情狀，仍量處有期徒刑4 年6 月，併科罰金新台幣100,00
    0 元，並諭知罰金如易服勞役，以新修正之刑法第42條第3
    項前段規定，以新台幣2,000 元折算1 日之折算標準。扣案
    之上開美國BERETTA 廠製、槍身號碼為BER034954 號（槍枝
    管制編號0000000000號）及瑞士SPHINX廠製、槍身號碼為A0
    3562S 號（槍枝管制編號0000000000號）之制式手槍金屬槍
    身各1 支，為違禁物，應依刑法第38條第1 項第1 款規定宣
    告沒收，另被告行為時，槍砲彈藥刀械管制條例第19條第1
    項固規定：「犯第7 條、第8 條、第10條、第11條、第12條
    第1 項至第3 項、第13條第1 項至第3 項之罪，經判處有期
    徒刑者，應於刑之執行完畢或赦免後，令入勞動場所，強制
    工作，其期間為3 年」，但該規定業經90年11月14日修正公
    布刪除，同年月16日生效，故不得宣告強制工作。
據上論結，應依刑事訴訟法第369 條第1 項前段、第364 條、第
299 條第1 項前段，槍砲彈藥刀械管制條例第13條第1 項、91年
6 月28日修正前懲治走私條第2 條第1 項、第11條，刑法第11條
前段、第2 條第1 項、第55條、第47條第1 項、第42條第3 項前
段、第38條第1 項第1 款，修正前罰金罰鍰提高標準條例第2 條
，現行法規所定貨幣單位折算新臺幣條例第2 條，判決如主文。
本案經檢察官蔡國禎到庭執行職務。
中　　華　　民　　國　　96　　年　　10　　月　　8 　　日
                  刑事第二庭  審判長法  官  林正雄
                                    法  官  陳啟造
                                    法  官  黃壽燕
以上正本證明與原本無異。
如不服本判決應於收受本判決後10日內向本院提出上訴書狀，其
未敘述上訴理由者，並得於提起上訴後10日內向本院補提理由書
狀（均須按他造當事人之人數附繕本）「切勿逕送上級法院」。
中　　華　　民　　國　　96　　年　　10　　月　　8 　　日
                                    書記官  梁雅華
附錄本件判決論罪科刑法條：
槍砲彈藥刀械管制條例第13條第1 項：
  未經許可，製造、販賣或運輸槍砲、彈藥之主要組成零件者，
  處3 年以上10年以下有期徒刑，併科新台幣700 萬元以下罰金
  。
91年6月28日修正前懲治走私條例第2 條第1 項
  私運管制物品進口、出口逾公告數額者，處7 年以下有期徒刑
  ，得併科新臺幣20萬元以下罰金。
